【裁判字號】    96,簡上,527
【裁判日期】    971023
【裁判案由】    詐欺
【裁判全文】
臺灣臺南地方法院刑事判決             96年度簡上字第527號
上  訴  人  臺灣臺南地方法院檢察署檢察官
被      告  丙○○
上列上訴人即被告因詐欺案件，不服本院中華民國九十六年八月
三十一日以九十六年度簡字第三○五五號所為第一審簡易判決處
刑（聲請簡易判決處刑案號：臺灣臺南地方法院檢察署九十六年
度偵緝字第一三七九號），提起上訴，本院管轄之第二審合議庭
判決如下：
    主  文
原判決撤銷。
丙○○幫助意圖為自己不法之所有，以詐術使人將本人之物交付
，處有期徒刑參月，如易科罰金，以新臺幣壹仟元折算壹日。
    事  實
一、丙○○可預見提供自己之金融機構帳戶存摺、印鑑章及提款
    卡與密碼供他人使用，可能為他人用於財產犯罪，卻仍基於
    幫助他人犯罪之不確定故意，於民國（下同）九十六年三月
    七日之前某日，在臺南縣麻豆交流道，將其所有之臺灣郵政
    麻豆郵局帳號：00000000000000號帳戶存摺
    、印鑑章、提款卡與密碼，以新臺幣（下同）四千元代價，
    交予真實姓名年籍不詳之詐欺集團成員使用。嗣於九十六年
    三月七日下午一時許，該詐欺集團成員，即意圖為自己不法
    之所有，撥電話給乙○○○，佯稱需要跑路費，致乙○○○
    陷於錯誤，而依指示於同日下午二時九分許，至臺中市○○
    區○○路郵局將三萬七千元匯入丙○○所有之上揭帳戶內，
    並隨即遭提領一空，嗣乙○○○察覺有異而報警處理，始為
    警循線查獲。
二、案經臺南縣警察局麻豆分局報告臺灣臺南地方法院檢察署檢
    察官偵查起訴。
    理  由
壹、程序方面：
一、按被告之自白非出於強暴、脅迫、利誘、詐欺、疲勞訊問、
    違法羈押或其他不正之方法，且與事實相符者，得為證據。
    刑事訴訟法第一百五十六條第一項定有明文。查本件被告於
    本院行準備程序及審理程序時，對於公訴檢察官提出被告於
    偵查中之筆錄，並未抗辯其自白非出於任意性，復查無明顯
    事證足認檢察官於製作該等筆錄時，有對被告施以法律所禁
    止之不正方法等情事，應認被告偵查中之自白具有任意性，
    而具有證據能力。
二、按現行刑事訴訟法為保障被告之反對詰問權，排除具有虛偽
    危險性之傳聞證據，以求實體真實之發見，於該法第一百五
    十九條第一項明定被告以外之人於審判外之言詞或書面陳述
    ，除法律有規定者外，不得作為證據。而刑事訴訟法第一百
    五十九條之一至一百五十九條之四有傳聞法則之例外規定，
    且被告以外之人於審判外之陳述，雖不符前四條之規定，而
    經當事人於審判程序同意作為證據，法院審酌該言詞陳述或
    書面陳述作成時之情況，認為適當者，亦得為證據；當事人
    、代理人或辯護人於法院調查證據時，知有第一百五十九條
    第一項不得為證據之情形，而未於言詞辯論終結前聲明異議
    者，視為有前項之同意，刑事訴訟法第一百五十九條之五定
    有明文。本件檢察官、被告並未就被告以外之人即被害人乙○○○於審判外之陳述有所爭執，且迄於言詞辯論終結前，
    均未主張有刑事訴訟法第一百五十九條第一項不得為證據之
    情形，是應認已同意作為證據，且經本院審酌後，認無不適
    當之情形，應認為其證詞有證據能力。
三、此外，被告亦未就卷附郵政國內匯款執據、系爭帳戶開戶資
    料、存摺存款帳戶資料及交易明細查詢單等書面資料之證據
    能力表示意見，而上開書證及一般性記載之業務文書既經本
    院依照刑事訴訟法第一百六十五條第一項之規定於審理時進
    行調查，依上開條文及同法第一百五十九條之四第二款之規
    定，自亦有證據能力。
貳、實體方面：
一、訊據被告郭庭琍於本院審理時矢口否認其有將其所有上開帳
    戶、金融卡及密碼等物交付他人云云，並否認有何幫助詐欺
    取財之犯行，辯稱：「都是我先生丁○○賣的，我沒有賣帳
    戶」云云。惟查：
（一）、上揭詐欺集團用以詐騙被害人乙○○○之犯罪事實，業
        據被害人乙○○○於警詢中指述綦詳（見臺南縣警察局
        麻豆分局警卷第一頁至第二頁），並有郵局國內匯款執
        據、郵局帳戶歷史交易清單各一紙附卷可參，足證被害
        人係因詐欺集團成員共同基於意圖為自己不法之所有之
        犯意聯絡，告知被害人佯稱需要跑路費，致乙○○○陷
        於錯誤，而依指示於同日下午二時九分許，至臺中市○○區○○路郵局將三萬七千元匯入丙○○所有之上揭帳
        戶內，甚為顯然，益證上開詐欺集團之成員確有對於被
        害人施行詐術，使被害人因而陷於錯誤，而受有三萬七
        千元之損害，殆無疑義。
（二）、又被告於偵查中供稱：「我拿去賣掉了。於九十六年間
        忘記何月份，我因為我老公缺錢，所以我將帳戶陸續賣
        掉。這一本應該是在麻豆交流道空軍一號檳榔攤，交付
        郵局存摺、印章、提款卡及密碼給姓名、年籍不詳之男
        子，原本說代價四千元」等語（見偵卷第十五頁），其
        對於販賣帳戶之時間、地點及代價陳述甚明，並有前開
        郵局國內匯款執據、郵局帳戶歷史交易清單各一紙附卷
        可參，足證其有將臺灣郵政麻豆郵局帳號：00000
        000000000號帳戶存摺、印鑑章、提款卡與密
        碼，以四千元代價，交予真實姓名年籍不詳之詐欺集團
        成員使用甚明。再者，詐騙集團以他人帳戶供作款項出
        入之帳戶，衡諸常情，通常會先取得帳戶所有人之同意
        才使用，否則一旦帳戶名義人掛失，被害人匯入之款項
        即遭凍結無法提領，帳戶名義人反可輕易辦理補發存摺
        、變更印鑑、密碼，將款項提領一空，或至少使詐騙集
        團無功而返，詐騙集團自無可能冒此風險。是以，詐騙
        集團利用他人帳戶為詐欺取財犯行，勢必對帳戶之使用
        及掌控有十足把握。可見本案為詐欺取財犯行之人取得
        被告帳戶，必然經過被告授權使用無疑，益徵被告確有
        將前開帳戶賣予詐騙集團，甚為灼然。
（三）、次按金融機構開設存款帳戶，原係針對個人社會信用而
        予以資金流通，具有強烈之屬人性，而金融帳戶為個人
        理財之工具，於金融機構申請開設存款帳戶並無任何特
        殊之資格限制，一般民眾皆可利用存入最低開戶金額之
        方式，任意在金融機構申請開設存款帳戶，且一人並可
        於不同之金融機構申請多數之存款帳戶使用，尚無任何
        困難，此乃眾所周知之事實，被告為成年人自屬有一般
        社會經驗之人，對此應有所認知，倘無正當理由使用他
        人提供之帳戶，客觀上自可預見其目的係供為某筆資金
        之存入，後再行領出之用，且該筆資金之存入及提領過
        程係有意隱瞞其流程及行為人身分曝光之用意，一般人
        本於一般認知能力應均易於瞭解。是依一般人之社會生
        活經驗，若見他人不以自己名義申請帳戶，反而向人收
        集存款帳戶為不明用途使用或流通，衡情對於該等帳戶
        可能供詐欺之不法目的使用，當有合理之預期，況且利
        用不相識之人之帳戶從事詐欺之用，早為傳播媒體廣為
        報導，被告為有社會經驗之成年人，其應可預見交付自
        己名義之帳戶存摺、金融卡（含密碼）等帳戶資料予他
        人流通，誠有幫助從事詐欺取財犯行之人利用，該帳戶
        作為實施犯罪之可能，但其仍將其帳戶資料交付予年籍
        姓名均不詳之男子及其所屬詐欺集團，以致自己完全無
        法了解、控制其帳戶資料之使用方法及流向，顯見被告
        主觀上確有幫助詐欺之不確定故意存在。
（四）、被告固另辯稱：其所有之臺灣郵政麻豆郵局帳號：00
        000000000000號帳戶存摺、印鑑章、提款
        卡與密碼，係遭其已離婚之配偶丁○○所賣出云云。惟
        查：證人丁○○於本院審理時證稱：「（九十六年七月
        離婚之前有無住在一起？）沒有，丙○○住在麻豆鎮麻
        口里，我是住在麻豆鎮謝厝寮」，「（丙○○是否在麻
        豆郵局是否有一個帳戶？）有」，「（丙○○是否有將
        前開帳戶交給你使用？）沒有」，「（你有無將前該帳
        戶交給別人？）我沒有用前開帳戶，該帳戶都是丙○○
        自己保管的」，「（丙○○有無將前開帳戶之印章、提
        款卡交給你？）沒有」，「（你是否知道前開帳戶的提
        款卡密碼？）我不知道」，「（對於丙○○稱有將前開
        帳戶交給你，有何意見？）我沒有用過丙○○的帳戶，
        也沒有交給別人過」，「（有無拿丙○○的存摺帳戶去
        賣？）沒有，她的帳戶都是她自己在保管」等語明確（
        見本院卷第八四頁至第八六頁），依證人丁○○前開證
        述之詞可知，證人未曾拿過被告丙○○之郵局帳戶，亦
        未將該帳戶拿去賣，被告所有之帳戶、印章、提款卡均
        是其自己在保管，甚為灼然。參酌證人戊○○亦證稱：
        「（丙○○何時搬離你家？）去年四、五月份左右就搬
        離開我家」，「（丙○○在你家有無留下何東西？有無
        留下證件等資料？）有留下一些衣服等物品，但是沒有
        留下證件等資料」等語（見本院卷第八七頁至第八九頁
        ），則被告所有之帳戶、印章、提款卡均在其自己支配
        管領下，於九十六年四、五月份與其前配偶丁○○分居
        時，亦未將其帳戶、印章、提款卡等物留在證人丁○○
        家中，益見其帳戶、印章、提款卡應由被告自行保管，
        應無疑義。該帳戶、印章、提款卡既在被告管領支配下
        使用，其又自承將該帳戶、印章、提款卡及密碼以四千
        元之代價賣予詐欺集團之成員，益見其確有如事實欄所
        載之幫助行為，彰彰甚明。
（五）、綜上各情相互勾稽，被告提供帳戶予他人使用，既可預
        見該正犯係為掩飾或隱匿因詐欺行為所得財物之用，且
        被害人乙○○○確因受詐欺而陷於錯誤始匯款至被告丙○○上開帳戶，已如前述，是被告顯有幫助姓名、年籍
        不詳之人詐欺取財之行為及故意存在，至為灼然。被告
        所辯，既與事實不符，難資採信，本案事證明確，其幫
        助詐欺之犯行，應洵堪認定。
二、按刑法上之幫助犯，係對於犯罪與正犯有共同之認識，而以
    幫助之意思，對於正犯資以助力，而未參與實施犯罪之行為
    者而言（最高法院七十五年度臺上字第一五○九號、八十四
    年度臺上字第五九九八、六四七五號、八十八年度臺上字第
    一二七○號判決亦同此意旨）。是以，如未參與實施犯罪構
    成要件之行為，且係出於幫助之意思提供助力，即屬幫助犯
    ，而非共同正犯。本件被告基於幫助之犯意，提供郵局帳戶
    存摺、印章、提款卡及密碼予詐騙集團成員使用，該詐騙集
    團意圖為自己不法之所有，以詐術使被害人陷於錯誤，而匯
    款至被告所提供之帳戶，惟並無相當證據證明被告有參與詐
    欺犯行之構成要件行為，核被告所為，係犯刑法第三十條第
    一項、第三百三十九條第一項之幫助詐欺取財既遂罪。又被
    告幫助他人犯詐欺取財罪，為從犯，應依刑法第三十條第二
    項之規定減輕其刑。原審以被告犯罪事證明確，予以論罪科
    刑，固非無見，惟查：被告之犯行，雖係於九十六年四月二
    十四日前所為，惟被告係在中華民國九十六年罪犯減刑條例
    施行前（九十六年七月十六日）之九十六年六月二十八日經
    通緝，有臺灣臺南地方法院檢察署通緝書一紙附卷可參（見
    偵卷第十八頁），於九十六年八月六日始為警緝獲，而未於
    九十六年十二月三十一日前「自動歸案」接受偵查、審判，
    依該條例第五條之規定，自不得減刑，原審依前開減刑條例
    予以減刑，尚有違誤，檢察官上訴意旨對此加以指摘，為有
    理由，應由本院將原判決撤銷改判，依法自為判決。爰審酌
    被告之素行、任意提供人頭帳戶，致取得該人頭帳戶之人利
    用此帳戶及提款卡，得以順利向被害人詐取財物，且使犯罪
    難以查緝，等同助長犯罪，對於社會治安及財產權之危害不
    輕及其犯罪後否認犯行、不知悔改等一切情狀，量處如主文
    第二項所示之刑，並諭知易科罰金之折算標準，以資懲儆。
據上論斷，應依刑事訴訟法第四百五十五條之一第一項、第三項
、第三百六十九條第一項前段、第三百六十四條、第二百九十九
條第一項前段，刑法第三十條第一項前段、第三百三十九條第一
項、第三十條第二項、第四十一條第一項前段，刑法施行法第一
條之一第一項、第二項前段，判決如主文。
本案經檢察官甲○○到庭執行職務。
中    華    民    國    97    年    10    月    23    日
                刑事第十三庭    審判長法  官  張銘晃
                                      法  官  徐文瑞
                                      法  官  黃翰義
以上正本證明與原本無異。
如不服本判決應於收受本判決後10日內向本院提出上訴書狀，並
應敘述具體理由。如未敘述上訴理由者，應於上訴期間屆滿後20
日內向本院補提理由書狀（均須按他造當事人之人數附繕本）「
切勿逕送上級法院」。
                                      書記官  謝文心
中    華    民    國    97    年    10    月    24    日


司法院資訊處製作；財團法人民間司法改革基金會備份。
